【裁判字號】    92,交聲,494
【裁判日期】    921202
【裁判案由】    違反道路交通管理處罰條例聲明異議
【裁判全文】
臺灣桃園地方法院刑事交通事件裁定                九十二年度交聲字第四九四號
    原裁決機關  交通部公路總局新竹區監理所中壢監理站
    受處分人即
    異  議  人  甲○○
右處分人因違反道路交通管理處罰條例案件，對於交通部公路局新竹區監理所所為之
壢監裁字第裁五三─Ｚ00000000、五三─Ｚ00000000號處分，聲明
異議，本院裁定如左：
    主  文
異議駁回。
    理  由
壹、交通部公路局新竹區監理所中壢監理站所為之壢監裁字第裁五三─Ｚ00000
    000號處分部分：
一、聲明異議意旨略以：異議人甲○○於民國九十二年八月二十四日中午十二時二十
    四分許，在中山高北向一四０公里七百公尺處（舉發單誤載為一四○公里處），
    以正常時速在一百公里內行駛，有行車紀錄卡在卷足稽。詎料，為國道公路警察
    局第二警察隊員警攔下，誤以為異議人為超速之車輛，經提出行車紀錄卡解釋後
    仍不為諒查，竟執意簽具舉發違反道路交通管理事件通知單，惟異議人並未有所
    指摘之情事，並認測速槍沒有使用執照，亦未經中央標準局認可或校正，且當時
    行經該路段之車輛為數不少，如何確定伊即違規超速。詎竟仍遭裁罰，爰聲明異
    議。
二、按汽車駕駛人行駛高速公路，應依速限標誌指示，高速公路交通管制規則第五條
    第一項前段定有明文。又汽車行駛於高速公路，而不遵管制之規定者，處汽車駕
    駛人新台幣（下同）三千元以上六千元以下罰鍰，並記違規點數一點，道路交通
    管理處罰條例第三十三條第一項及六十三條第一項第一款亦有明文。
三、經查：
（一）本件異議人於九十二年八月二十四日中午十二時二十四分許，駕駛車號ＯＱ－
      四七九營業貨運曳引車，在國道一號公路北向一四一公里處，經內政部警政署
      國道公路警察局第二警察隊員警凌欽敏以非照相式雷達測速器測獲行車速度一
      ○二公里，超速十二公里（該路段最高時速限制為九十公里），即將異議人攔
      停，並以異議人有違反前揭道路交通管理處罰條例第三十三條第一項規定之行
      為掣單舉發，嗣受處分人於舉發通知單上所載之應到案日期（九十二年九月八
      日）後，向原處分機關提出申訴（九十二年九月三日），經原裁決機關請舉發
      單位即內政部警政署國道公路警察局第二警察隊調查結果，仍認異議人有前開
      違規行為，原裁決機關乃依前揭道路交通管理處罰條例第三十三條第一項、第
      六十三條第一項第一款規定於九十二年十月二十一日裁處異議人罰鍰新台幣三
      千元並予記違規點數一點等情，有內政部警政署國道公路警察局公警局交字第
      Ｚ00000000號舉發違反道路交通管理事件通知單、內政部警政署國道
      公路警察局第二警察隊九十二年九月三十日公警國二交訴字第○九二○○○二
      九五○號函及交通部公路總局新竹區監理所中壢監理站壢監裁字第裁五三─Ｚ
      00000000號違反道路交通管理事件裁決書各乙紙在卷足憑。另並有證
      人即開單告發之員警凌欽敏於本院調查時到庭結證稱：「我們的雷達測速槍都
      是經過檢驗合格的」、「我們的測速槍裡面有紅點可以鎖定超速之車輛，從測
      速槍的鏡頭裡面可以看到超速之車輛，而且本件從鎖定到攔截後，我的視線都
      沒有超出該車輛。」、「當天是白天中午攔截，視線良好，不可能有誤判之情
      形。」及「我們使用之儀器對三百二十公尺的車輛都可以鎖定。」等語屬實（
      見本院九十二年十一月二十八日筆錄）。異議人雖辯稱：該雷達測速器並未經
      中央標準局校正過，因此所測獲之時速有誤查，伊並未超速云云，並提出行車
      紀錄卡以佐其說，惟異議人並無法證明該行車紀錄卡確為舉發當日之行車紀錄
      ，至該非照相式雷達測速器雖未經證人即舉發員警凌欽敏提出經濟部中央標準
      局之校正證明，惟業已提出該儀器之原製造地美國堪薩斯州州長辦公室於西元
      二○○一年二月一日認證之鑑定合格報告書及中文譯本各乙份附卷可稽。異議
      人雖主觀上認其未超速違規駕駛，且質疑舉發員警所持雷達測速器未經校正，
      容有誤差，致警員誤以為其超速而舉發云云，異議人始終未提出任何事證，足
      資證明其事，其主觀臆測之詞不足採信。
（二）又交通員警掣單舉發違反道路交通管理處罰條例所列之違規事實，本質上為行
      政處分，係公務員基於職務上權力，依法就特定之具體事件所為具公法上效果
      之單方行政行為，基於公務員為公法上行為具有公信力之原則，該行政行為當
      可被推定為真正，其據以依法處分之事實認定亦為正確無誤；此公信原則，乃
      立法者賦予行政機關制定違反道路交通事件統一裁罰標準及處理細則，使執勤
      警員得當機處分，以維護交通秩序、安全之行政目的。本件異議人並未就執勤
      員警之舉發有誤提出確實證據以供調查，本院亦查無任何證據足資證明有捏造
      事實違法取締之情事，則執勤員警本其維護交通秩序、安全職責所為之舉發，
      自應受到合法、正確之推定。是異議人駕車行駛高速公路，未依速限標誌指示
      ，超速行車之事實，堪以認定。從而，原裁決機關以異議人違反上述規定，逾
      越繳納期限，依行為時即修正前之違反道路交通管理事件統一裁罰標準表之規
      定，所為罰鍰新台幣三千元，並記汽車違規紀錄一點之裁決，核無不當。異議
      人聲明異議意旨，指摘原處分不當，並無理由，應予駁回。
貳、交通部公路局新竹區監理所中壢監理站所為之壢監裁字第裁五三─Ｚ00000
    000號處分部分：
一、聲明異議意旨略以：異議人甲○○雖知伊所駕駛之車輛須裝設行車紀錄器，但不
    知須每日更換行車紀錄卡，是伊並未違規使用行車紀錄器；又交通安全法規應規
    定所有之車輛均須裝設行車紀錄器，不應限於民國八十八年份（西元一九九九年
    份）以後之車輛始應裝設行車紀錄器為分界點，爰聲明異議。
二、按受處分人，不服第八條主管機關所為之處罰，得於接到裁決書之翌日起，二十
    日內，向管轄地方法院聲明異議，道路交通管理處罰條例第八十七條第一項定有
    明文；是聲明異議之行為主體應僅限於受處分人。經查，本件裁決處分之受處分
    人實為鉅福交通股份有限公司，有交通部公路局新竹區監理所中壢監理站所為之
    壢監裁字第裁五三─Ｚ00000000號裁決書在卷足稽，並非異議人，則異
    議人就本件裁決處分聲明異議，即非適格之當事人。從而，異議人聲明異議不合
    法律上之程式，應予駁回。
據上論斷，爰依道路交通案件處理辦法第十八條、第十九條，裁定如主文。
中      華      民      國      九十二      年      十二     月    二   日
                                  台灣桃園地方法院交通法庭
                                      法  官  邱 滋 杉
右正本證明與原本無異。
如不服本裁定，應於裁定送達後五日內向本院提出抗告狀。
                                      書記官  高 文 靜
中      華      民      國      九十二      年      十二     月    二   日


司法院資訊處製作；財團法人民間司法改革基金會備份。
